臺灣高等法院民事裁定
111年度抗字第1362號
抗  告  人  王麗雙  


上列抗告人就相對人清隆營造有限公司與相對人新北市政府新建
工程處間請求給付工程款等事件，聲請參加訴訟，對於中華民國
111年8月22日臺灣新北地方法院107年度建字第4號裁定，提起抗
告，本院裁定如下：
   主  文
抗告駁回。
抗告訴訟費用由抗告人負擔。
   理  由
一、抗告人聲請及抗告意旨略以：伊前於民國107年間聲請對相
    對人清隆營造有限公司(下稱清隆公司)核發支付命令，業經
    臺灣臺中地方法院（下稱臺中地院）核發107年度司促字第4
    536號支付命令（下稱系爭支付命令）確定在案，清隆公司
    應給付伊新臺幣（下同）1,500萬元本息（下稱系爭債權）
    確定，伊為清隆公司之債權人，因清隆公司以相對人新北市
    政府新建工程處(下稱新建工程處)為被告，向原法院起訴請
    求新建工程處給付工程款9,223萬9,478元本息，原法院以10
    7年度建字第4號給付工程款事件（下稱本案訴訟）受理在案
    ，本案訴訟之結果影響伊對清隆公司系爭債權之實現與否，
    自有法律上之利害關係，伊依民事訴訟法第58條第1項規定
    ，聲請參加訴訟，原法院逕以伊對清隆公司僅具經濟上利害
    關係等情，裁定駁回伊之聲請（下稱原裁定），侵害伊受憲
    法第15條、第16條所保障財產權、訴訟權，且違反憲法第7
    條所保障平等原則，爰聲明廢棄原裁定等語。
二、按就兩造之訴訟有法律上利害關係之第三人，為輔助一造起
    見，於該訴訟繫屬中，得為參加。當事人對於第三人之參加
    ，得聲請法院駁回。民事訴訟法第58條第1項、第60條第1項
    本文定有明文。所謂有法律上利害關係之第三人，係指本訴
    訟之裁判效力及於第三人，該第三人私法上之地位，因當事
    人之一造敗訴，而將致受不利益，或本訴訟裁判之效力雖不
    及於第三人，而第三人私法上之地位因當事人之一造敗訴，
    於法律上或事實上依該裁判之內容或執行結果，將致受不利
    益者而言。若僅有事實上或經濟上之利害關係，則不得為參
    加(最高法院110年度台抗字第942號裁定、111年度台抗字第
    634號裁定參照)。
三、查清隆公司以新建工程處為被告，向原法院起訴請求新建工
    程處應給付清隆公司工程款9,223萬9,478元本息，由原法院
    以本案訴訟受理在案之情，業經本院核閱上開卷證確認無訛
    。抗告人雖為清隆公司債權人，然清隆公司提起本案訴訟，
    係請求新建工程處給付工程款，本案訴訟縱經判決，判決效
    力不及於抗告人，且抗告人主張其對清隆公司有系爭債權存
    在，業據抗告人聲請核發支付命令，經臺中地院核發系爭支
    付命令確定，且經抗告人聲請強制執行未獲清償，臺中地院
    據此核發107年度司執助字第2278號債權憑證在案，有上開
    債權憑證在原法院卷可據（見原法院卷四第29、30頁），抗
    告人就其對系爭債權之存否及數額等法律上權利，亦不受本
    案訴訟結果所影響，可見抗告人私法上之地位，不因本案訴
    訟判決結果致受不利益，故抗告人就本案訴訟而言，非有法
    律上利害關係之第三人。至於本案訴訟結果，雖影響抗告人
    系爭債權事實上能否受償、受償金額多少，然其影響要屬事
    實上或經濟上之利害關係，此核與法律上之利害關係有間。
    是抗告人以其就本案訴訟有法律上利害關係，依據民事訴訟
    法第58條第1項規定於本案訴訟繫屬中參加訴訟，自屬無據
    。
四、至於抗告人主張其有代位提起本案訴訟而為訴訟當事人可能
    ，且清隆公司迄今拒絕清償債務而有隱匿財產情形，如以其
    對本案訴訟僅有事實上或經濟上之利害關係為由，否准其參
    加訴訟，侵害其受憲法第15條、第16條所保障財產權、訴訟
    權，且違反憲法第7條所保障平等原則云云。然當事人間之
    訴訟繫屬中，原不許第三人參與，以避免訴訟程序之混雜及
    延滯，僅於對訴訟有法律上利害關係之第三人，為保護其權
    利而許其參加訴訟，以符訴訟經濟之原則，並防裁判之矛盾
    ，是限制無法律上利害關係之第三人不得參加訴訟，自與憲
    法第7條、第15條、第16條規定無違，況且抗告人得否代位
    提起本案訴訟，如何循強制執行程序受償而滿足系爭債權，
    均有相關法律規範程序可據，而此與抗告人是否符合民事訴
    訟法第58條第1項規範法律上利害關係之要件而得為訴訟參
    加無涉，是抗告人上開主張，亦屬無據。
五、從而，抗告人雖為清隆公司之債權人，然就本案訴訟不具法
    律上之利害關係，不得參加本案訴訟，清隆公司依民事訴訟
    法第60條第1項規定聲請原法院駁回抗告人參加訴訟，自屬
    有據，原裁定據此駁回抗告人參加訴訟聲請，核無違誤，抗
    告意旨，指摘原裁定不當，聲明廢棄，非有理由，應予駁回
    。　　
六、據上論結，本件抗告為無理由，爰裁定如主文。
中　　華　　民　　國　　111 　年　　11　　月　　16　　日
　　　　　　　　　民事第十五庭 
                        審判長法  官  陳慧萍  
　　　　　　　　　　　　　　　法  官  朱漢寶
                              法  官  陳杰正
正本係照原本作成。
本裁定除以適用法規顯有錯誤為理由外，不得再抗告。如提起再
抗告，應於收受送達後10日內委任律師為代理人向本院提出再抗
告狀。並繳納再抗告費新臺幣１千元。
中　　華　　民　　國　　111 　年　　11　　月　　16　　日
　　　　　　　　　　　　　　書記官  林雅瑩